臺灣臺南地方法院刑事判決　　　　　　　　　　　　　九十二年度訴字第九九二號
　　公　訴　人　臺灣臺南地方法院檢察署檢察官
　　被　　　告　丁○○
　　輔佐人即
　　被告之母　　戊○○○
　　指定辯護人　甲○○
右列被告因強盜案件，經檢察官提起公訴（九十二年度偵字第八五四一號），本院判
決如左：
    主    文
丁○○竊盜，處拘役肆拾日，如易科罰金，以銀元佰元（即新臺幣玖佰元）折算壹
日。
    事    實
一、丁○○意圖為自己不法之所有，於民國九十二年二月二十五日中午十二時三十分
    許，至臺南縣安定鄉蘇林村二二七之二號，李易霖所經營「易霖商號」內，向李
    易霖之祖母乙○○佯稱要買香菸，乘乙○○不注意之際，竊取抽屜內之現金新臺
    幣四千四百元，得手後正欲離去時，旋為乙○○發現並捉住丁○○上衣之衣襟，
    詎丁○○為求脫困，於被抓住衣襟之狀態下直往門口處掙扎脫逃，後因乙○○力
    盡而鬆手，被告遂趁機逃逸，嗣為警於同日中午十二時五十分許，在臺南縣安定
    鄉    蘇林村二六七號前查獲。
二、案經臺南縣警察局善化分局報告臺灣臺南地方法院檢察署檢察官偵查起訴。
    理    由
一、按刑法第三百二十九條之準強盜罪，在形式上言，雖類似竊盜與搶奪罪與強制罪
    之結合犯，但條文稱以強盜論，即具備本條特別構成要件者，應以強盜罪論處，
    不再更論以竊盜或搶奪之罪，是其因防護贓物、脫免逮捕或湮滅罪證而當場施強
    暴，並不獨立犯罪，故而本條之罪，應屬單純一罪，是以公訴人既已就被告準強
    盜之犯行起訴，就被告竊盜部分，應認亦已為起訴效力所及，自得為本院所審理
    之範圍，先此敘明。
二、有罪部分（竊盜部分）：
(一)、訊據被告丁○○坦承確有竊盜乙情不諱，且其竊盜之行為，並據證人乙○○指述
    至詳，而被告於事後曾分持二十張佰元及及十張佰元鈔向林清源、蔡金木換取仟
    元鈔，亦據證人林清源、蔡金木於警訊時證述明確在卷，另扣案之仟元鈔三張及
    佰元鈔十四張亦已由被害乙○○領回，有贓物認領保管單一紙附卷足稽，是本件
    事證明確，被告前揭竊盜犯行堪予認定，應予依法論科。
(二)、核被告所為，係犯刑法第三百二十條第一項之竊盜罪。爰審酌被告犯罪之動機、
    目的、手段、所生危害尚輕，及犯後坦承犯行、態度良好等一切情狀，量處如主
    文所示之刑，並諭知如易科罰金之折算標準，以資懲儆。
二、無罪部分（準強盜部分）：
    訊據被告丁○○堅決否認有因防護贓物或脫免逮捕而當場施以強暴之準強盜之犯
    行，辯稱：伊並未出手打被害人乙○○等語。經查：
(一)、按竊盜，因防護贓物或脫免逮捕，而當場施以強暴、脅迫之行為時，是否應以達
    於使人不能抗拒之程度為必要，固有積極說與消極說之不同見解，惟比較刑法第
    三百二十八條第一項之強盜罪與第三百二十九條之準強盜罪之區別，乃在於著手
    取得財產之行為態樣不同，前者係以強暴、脅迫等方法，致使不能抗拒，而取得
    他人之物或使其交付而言；後者係於竊盜或搶奪之方式而取得他人財物時，因被
    發現，為防護贓物、脫免逮捕或湮滅罪證，而當場施以強暴、脅迫者而言，亦即
    後者僅為補充前者在適用上之遺漏，是後者在適用時，亦需同時具備前者之構成
    要件要素「強暴、脅迫」之「致使不能抗拒」之程度，始得以後者加以網羅，而
    論以準強盜罪，否則恐有過度擴張之嫌。
(二)、查被告上開所辯，核與被害人乙○○具結證稱：當時伊之先生開門後，被告進入
    商店內將抽屜打開抓了一把錢就往口袋塞，伊就上前抓住被告胸前的衣襟並伸手
    要取出被告口袋內之金錢，但是仍拿不到，被告急欲逃跑，但伊仍緊抓被告衣襟
    不放，伊一面告訴被告說：「你錢還我，我就不會告你」，但被告仍不聽，伊抓
    住被告衣襟跟著被告跑了約十公尺，後來伊無力再抓被告，只好鬆手，被告就跑
    掉了，當時因被告急著要將錢顧好，不讓伊搶回，因此，也未毆打伊，或對伊作
    何動作，伊也未受傷等語（見本院九十三年二月三日審判筆錄）相符，足認被告
    確僅於為被害人捉住衣襟時，消極掙扎逃脫，而未積極施以強暴，被害人亦未因
    被告逃脫而造成任何傷害，是被告上開消極逃脫之行為，尚與刑法第三百二十九
    條準強盜之須積極施以「強暴」之要件不符，要無成立準強盜罪之餘地。本件公
    訴人係以準強盜罪起訴前來，而準強盜罪係單純一罪，已述於前，是以被告此不
    構成準強盜罪之部分，僅在理由中加以說明之。
三、至辯護人聲請鑑定被告之精神狀況，以明被告犯案時是否處於精神耗弱或心神喪
    失狀態乙情，因被告於警訊時、檢察官偵查中及本院審理時，對於犯罪時、地及
    案發時之情形均能交代清楚，且十分詳細，事後亦知持所竊得之佰元鈔至他商店
    換取仟元鈔使用，有相關筆錄在卷可按，足認被告犯案之際，主觀上並未達精神
    耗弱或心神喪失之程度，經本院合議庭當庭裁定並無送請鑑定之必要，附此敘明
    。
據上論斷，應依刑事訴訟法第二百九十九條第一項前段，刑法第三百二十條第一項、
第四十一條第一項前段，罰金罰鍰提高標準條例第一條前段、第二條，判決如主文。
本案經檢察官丙○○到庭執行職務。
中    華    民    國      九十三      年      二      月      十七      日
                                臺灣臺南地方法院刑事第三庭
                                    審判長法官  蘇  義  洲
                                          法官  洪  士  傑
                                          法官  徐  文  瑞
右正本證明與原本無異。
如不服本判決，應於判決送達後十日內，向本院提出上訴狀。
                                        書記官  李  珍  瑩
中    華    民    國      九十三      年      二      月      十七      日
附錄法條：
中華民國刑法第三百二十條第一項
意圖為自己或第三人不法之所有，而竊取他人之動產者，為竊盜罪，處五年以下有期
徒刑、拘役或五百元以下罰金。
